臺灣嘉義地方法院交通事件裁定　　　　　　　　　　九十一年度交聲字第一一號
　　原處分機關　交通部公路總局嘉義區監理所
　　異　議　人　甲○○
右列異議人即受處分人因違反道路交通管理處罰條例案件，對於原處分機關即交通部
公路局嘉義區監理所中華民國九十一年五月七日所為之處分（嘉監五字第裁七○－Ｚ
00000000號裁決書）聲明異議，本院裁定如左：
    主  文
異議駁回。
    理  由
一、原處分意旨略以：異議人甲○○因於民國九十一年三月二十六日上午十時七分許
    ，駕駛牌照號碼ＨＭ－七三九七號自小客車，沿國道三號高速公路由南往北行駛
    ，行經該高速公路北上三一０公里處，因以時速一百五十九公里之速度，超速（
    速限時速一百公里）行駛，經內政部警政署國道公路警察局第八警察隊白河分隊
    員警以雷射槍測速器測速發覺，予以攔查，詎異議人攔檢未停，經警駕車尾隨追
    攔，未能追上，員警遂依據該車車號與型式，查詢其車籍資料後，逕行舉發，因
    而，原處分機關根據舉發之事實，依據道路交通管理處罰條例第三十三條第一項
    之規定，以異議人在高速公路上超速行駛及攔檢未停，加速離去，不服稽查為由
    ，裁罰異議人新臺幣（下同）六千元，並記汽車違規紀錄一次。
二、異議人甲○○則以其當時人在屏東，並未行經該路段，有朋友李開嵩及汽車旅館
    之服務人員為證，且員警並未出示測速照片，舉證不足資為抗辯。
三、按汽車行駛於高速公路或設管制之道路，而不遵守管制之規定者，處汽車駕駛人
    三千元以上六千元以下罰鍰，並予違規記點，而汽車行駛高速公路應依速限標誌
    指示，且汽車行駛於高速公路，不得有不服從公路警察或依法執行交通稽查任務
    人員之指揮或稽查取締而逃逸之行為，而值勤之高速公路國道警察，遇有汽車駕
    駛人超過規定速度行駛之違反交通管理事件，當場不能或不宜攔截掣單告發者，
    得逕行舉發，此九十一年七月三日修正公布前之道路交通管理處罰條例（下簡稱
    修正前道路交通管理處罰條例）第三十三條第一項、第六十三條第一項第一款、
    高速公路交通管制規則第五條第一項前段、第九條第一項第十二款、第二十六條
    第二項第一款定有明文，因此，汽車駕駛人於高速公路超速行駛，不服員警攔查
加速逃逸，依據上開規定，員警得逕行舉發，同時均依據修正前之道路交通管理
    處罰條例第三十三條第一項及第六十三條第一項第一款之規定，各處三千元至六
    千元之罰鍰，並記違規點數。又按交通警員掣單舉發違反道路交通管理處罰條例
    所列違規事實，本質上為行政處分，係公務員基於職務上權力，依法就特定具體
    事件所為具有公法上效果之單方行政行為，基於公務員為公法上行為具有公信力
    之原則，該行政處分當可被推定為真正，其據以依法處分之事實認定亦為真正無
    誤，此與民事訴訟法第三百五十五條第二項規定：「文書依其程式及意旨得認作
    公文書者，推定其為真正」之情形相同，本此公信原則，乃立法者賦予行政機關
    制定違反道路交通事件統一裁罰標準及處理細則，使勤務警員得當機處分（如該
    細則第二十三條）以達其維護交通秩序、安全之行政目的，反之，若謂公務員一
    切行政行為均需預留證據以證明真實，則國家行政勢必窒礙難行，據此，刑事訴
    訟法就犯罪證據有關之規定凡與屬行政秩序罰之交通違規裁罰本質不合之部分，
    自不在準用之列，從而，受處分人既未就執勤警員之舉發有何錯誤提出相關證據
    以供調查，本院經查亦無任何證據足資證明有捏造事實違法取締之情事，則執勤
    警員本其維護交通秩序、安全職責所為之舉發，自應受到合法、正確之推定。
四、經查，證人即當時開單舉發異議人超速且不服稽察之員警邱嘉賢到庭證稱：其當
    時（九十一年三月二十六日上午十時七分許）係在南二高北向白河交流道往北一
    點（北向三一０公里處）之避車彎用雷達測速槍進行測速，雷射槍當時感受到對
    方（即異議人所駕駛之自小客車）車速之距離為二０八公尺，車速係時速一百五
    十九公里，超過速限時速一百公里，其同事便拿紅旗在約一百公尺前攔車，但對
    方不停，故其便與同事駕駛警車追逐，追到約北上三百公里處時，已見不到該自
    小客車，其當時僅知違規車輛為黑色ＢＭＷ汽車，並記下車號，經其向隊部查詢
    車籍資料後，確認無誤，始開單告發等語。且證人邱嘉賢於九十一年三月二十六
    日上午十時許確實與同事李信雄駕駛編號八七六號巡邏車在南二高國道公路警察
    局第八警察隊白河分隊轄區往北全線執行勤務，此有該分隊九十一年三月二十六
    日勤務基準表影本一份在卷可查，另證人邱嘉賢亦確實於九十一年三月二十六日
    上午十時十七分由編號八七六號巡邏車向國道公路警察局第八警察隊查詢車號Ｈ
  Ｍ—七三九七號自小客車之車籍資料，此有該警察隊九十一年九月十一日公警國
    八刑字第０九一０００一三八五號函與所附電腦資料查詢紀錄簿影本一份在卷可
    查。另異議人亦自承其所有之車號ＨＭ－七三九七號自小客車確為ＢＭＷ五二五
    車型，與證人邱嘉賢所證述之汽車品牌相符，加以證人邱嘉賢與異議人並不認識
    ，亦無恩怨關係，業經證人邱嘉賢證述在卷，其當時復在執行勤務當中，衡情，
    應無誣陷異議人而使異議人受罰之理。異議人雖以前開情詞置辯，惟其並未舉出
    其朋友李開嵩之確切年籍資料及其所稱之「楓情汽車旅館」詳細住址，供本院查
    證，是異議人並未提出任何證據足以佐證其於違規當時不在現場，其空言違規當
    時不在場，並不可採。且異議人不服稽察，高速逃逸，實難苛求員警於一瞬間拍
    得異議人違規之照片，故不能僅因無違規照片，即遽爾推論員警所舉發之違規事
    實不實在，否則，日後交通違規人只須逃避員警之稽察，即可反以此質疑員警舉
    發事實之真實性，亦非事理之平，是本院根據上開卷附之證據資料，認員警舉發
    異議人違規事實之證據已足，異議人之辯解，缺乏佐證，難以採信，異議人在高
    速公路超速與不服員警稽查，加速逃逸之違規事實甚明，揆諸前開說明，異議人
    在高速公路超速與不服稽查，加速逃逸之二違規行為，均係違反修正前道路交通
    管理處罰條例第三十三條第一項之規定，原處分機關據以處罰，裁罰異議人罰鍰
    六千元，並記汽車違規紀錄一次，即無不合。異議人所持之異議理由，既非可採
    ，應予駁回。
據上論結，應依道路交通管理處罰條例第八十七條第二項、道路交通案件處理辦法第
十九條，裁定如主文。
中      華      民      國    九十一    年      九      月     二十     日
                              臺灣嘉義地方法院交通法庭
                                  法  官  林  坤  志
右正本證明與原本無異。
如不服本裁定，應於裁定送達後五日內向本院提出抗告狀（應附繕本）。
中      華      民      國    九十一    年      九      月      二十    日
                                  書記官  李  子  英
